【裁判字號】    99,訴,1325
【裁判日期】    991117
【裁判案由】    強盜
【裁判全文】
臺灣臺南地方法院刑事判決              99年度訴字第1325號
公  訴  人  臺灣臺南地方法院檢察署檢察官
被      告  乙○○
選任辯護人  法律扶助律師鄭世賢律師
上列被告因強盜案件，經檢察官提起公訴（99年度營偵字第1162
號），本院判決如下：
    主  文
乙○○犯搶奪罪，累犯，處有期徒刑貳年。
    事  實
一、乙○○前有竊盜、強盜、搶奪、妨害自由、恐嚇取財等前科
    素行；其又曾因搶奪案件，於民國九十五年十月三十日，經
    臺灣南投地方法院以九十五年度訴字第六四三號判處應執行
    有期徒刑一年十月確定，嗣經臺灣南投地方法院以九十六年
    度聲減字第六八號裁定減刑後定應執行有期徒刑十一月確定
    ，並於九十六年七月十六日縮短刑期執行完畢；其又於九十
    六年十二月十六日為搶奪犯行（搶奪被害人脖子上之金項鍊
    ），於九十七年三月二十四日經臺灣高等法院臺南分院以九
    十七年度上訴字第二五九號判處有期徒刑一年十月確定，並
    於九十八年九月二十九日縮短刑期執行完畢。詎其仍不知悔
    改，復意圖為自己不法之所有，於九十九年七月十九日上午
    十時五分許，在臺南縣白河鎮蓮潭里山子腳三之九號丙○○○住處騎樓處，趁丙○○○忙於剝蓮子不及防備之際，搶奪
    丙○○○脖子上之金項鍊一條（含玉墜一個、價值新臺幣三
    萬元），得手後隨即欲騎乘車牌號碼ＺＨＥ－５４５號輕型
    機車離去，丙○○○見狀即拉住該機車並推倒乙○○之人車
    ，乙○○起身後為脫免逮捕，遂出手推倒丙○○○，惟丙○○○為免其金項鍊遭乙○○搶走，乃以手拉住乙○○胸前衣
    服及安全帽扣帶，乙○○見狀則當場欲以手拉開丙○○○雙
    手之方式逃逸，而對丙○○○強施以強暴，並與丙○○○發
    生拉扯，惟未致丙○○○難以或不能抗拒之程度，且於雙方
    拉扯中乙○○不小心致其腳踼及丙○○○之胸部，造成丙○○○受有胸痛之傷害（傷害部分未據告訴），嗣為附近民眾
    甲○○等人及獲報趕至之員警當場查獲，並扣得上開金項鍊
    一條（含玉墜一個、業已發還丙○○○）。
二、案經丙○○○訴由臺南縣警察局白河分局報告臺灣臺南地方
    法院檢察署檢察官偵查起訴。
    理  由
壹、程序部分（證據能力部分）：
一、按被告以外之人於審判外之言詞或書面陳述，除法律有規定
    者外，不得作為證據，刑事訴訟法第一百五十九條第一項定
    有明文。查本件證人丙○○○、丁○○、甲○○於警詢之供
    述，係屬被告以外之人於審判外之言詞陳述，且被告及其選
    任辯護人於本院審理中已主張不具證據能力，不同意將證人
    丙○○○、丁○○、甲○○於警詢之供述列為證據，又證人
    丙○○○、丁○○、甲○○於警詢之言詞陳述並無該當刑事
    訴訟法第一百五十九條之一至第一百五十九條之四等傳聞證
    據例外具證據能力之情形，是證人丙○○○、丁○○、甲○○於警詢之證述，即無證據能力。
二、又按被告以外之人於審判外之陳述，經當事人於審判程序同
    意作為證據，法院審酌該言詞陳述或書面陳述作成時之情況
    ，認為適當者，亦得為證據。當事人、代理人或辯護人於法
    院調查證據時，知有刑事訴訟法第一百五十九條第一項不得
    為證據之情形，而未於言詞辯論終結前聲明異議，視為有前
    項之同意，刑事訴訟法第一百五十九條之五定有明文。查本
    件公訴人於偵、審中所提出及本院依職權列為證據之各項具
    傳聞性質之證據資料，公訴人、被告及其選任辯護人，均表
    示無意見同意作為證據，且迄於言詞辯論終結前亦未聲明異
    議。本院審酌上開各項證據資料作成之情況，核無違法取證
    或其他瑕疪，且為證明本件犯罪事實所必要之重要關係事項
    ，認為以之作為證據為適當，是上開本判決引用之具傳聞性
    質之證據資料，自得採為證據，合先敘明。
貳、實體部分：
一、上揭犯罪事實，業據被告於警偵訊及本院審理時供承在卷，
    核與證人即被害人丙○○○於本院審理時結證其遭搶奪之情
    節（詳本院卷第五四頁反面至第五五頁）大致相符，復有臺
    南縣警察局白河分局扣押書一紙、臺南縣警察局白河分局玉
    豐派出所贓物認領保管單一紙及刑案現場與贓物照片六幀在
    卷（詳警卷第八頁至第十二頁）可稽。準此，堪認被告自白
    核與事實相符，被告搶奪犯行洵堪認定，應依法論科。
二、論罪科刑：
(一)、核被告乙○○所為，係犯刑法第三百二十五條第一項之普通
    搶奪罪。又被告前於九十六年十二月十六日為搶奪犯行（搶
    奪被害人脖子上之金項鍊），於九十七年三月二十四日經臺
    灣高等法院臺南分院以九十七年度上訴字第二五九號判處有
    期徒刑一年十月確定，並於九十八年九月二十九日縮短刑期
    執行完畢，有臺灣臺南地方法院檢察署刑案資料查註紀錄表
    及臺灣高等法院被告前案紀錄表各一份在卷可按，其於五年
    之內故意再犯本件有期徒刑以上之罪，為累犯，應依刑法第
    四十七條第一項加重其刑。
(二)、至起訴書認被告乙○○搶奪得手後，為脫免逮捕，而當場以
    腳踹被害人丙○○○胸部之方式施以強暴，所為係犯刑法第
    三百二十九條準強盜罪。惟刑法第三百二十九條準強盜罪，
    雖未如刑法第三百二十八條強盜罪規定，將實施強暴脅迫，
    致被害人或第三人不能抗拒要件，明文規定，然必於竊盜或
    搶奪時，當場實施強暴脅迫行為，致已達使人難以抗拒程度
    ，其行為客觀不法，始與強盜行為客觀不法要件相當，而得
    與強盜罪同其法定刑。是僅係當場虛張聲勢，或與被害人或
    第三人，有短暫輕微肢體衝突情形，均非得論以準強盜重罰
    （大法官釋字六三０號解釋理由參照）。是被告搶奪既遂後
    ，為脫免逮捕，對被害人丙○○○，當場施以強暴行為，是
    否構成刑法第三百二十九條準強盜，足以與強盜罪為相同評
    價，應以被告對被害人丙○○○所施加強暴行為，是否已使
    被害人丙○○○，難以或不能抗拒程度為斷。查：
１、本件被告於九十九年七月十九日上午十時五分許，在臺南縣
    白河鎮蓮潭里山子腳三之九號丙○○○住處騎樓處，趁丙○○○忙於剝蓮子不及防備之際，搶奪丙○○○脖子上之金項
    鍊一條，得手後隨即欲騎乘車牌號碼ＺＨＥ－５４５號輕型
    機車離去，丙○○○見狀即拉住該機車並推倒乙○○之人車
    ，乙○○起身後為脫免逮捕，遂出手將丙○○○推倒在地，
    惟丙○○○為免其金項鍊遭乙○○搶走，倒地後仍以手拉住
    乙○○胸前衣服及安全帽扣帶，被告是時未倒地遂彎著身體
    以右腳腳盤（台語）踹丙○○○之胸部數下，然直至證人甲○○到後丙○○○方放開安全帽扣帶，以及於被告交還金項
    鍊與丙○○○後，丙○○○始放手未拉住被告胸前衣服等情
    ，業據證人丙○○○於九十九年十一月三日本院審理時結證
    在卷（詳本院卷第五四頁至第五七頁）。
２、本件被告於前揭時、地徒手搶奪丙○○○所有之金項鍊一條
    後，證人丁○○聽聞丙○○○尖叫聲後，自丙○○○上開住
    處客聽跑出來後，並看見被告用手將丙○○○壓制在馬路上
    ，此時丙○○○頭朝上，而丙○○○則係用手抓住是時站著
    之被告胸前衣服，因被告一直用手要將丙○○○的手拉開，
    但丙○○○一直不放，被告即用腳跟踼丙○○○之胸部四、
    五下，但並不是連續踼，期間丙○○○並叫丁○○報警等情
    ，已據證人即丙○○○之孫女丁○○於九十九年十一月三日
    本院審理時證述在卷（詳本院卷第五八頁至第六三頁）。又
    本件被告於前揭時、地徒手搶奪丙○○○所有之金項鍊一條
    後，證人甲○○聽聞有鄰居喊搶劫之聲音後，於起身數秒經
    轉角跑到案發現場，發現丙○○○躺在地上，被告站著但身
    體彎下接近丙○○○，要把丙○○○拉住被告衣服之手拉開
    ，而丙○○○則抓住被告胸前之衣服，期間證人甲○○之視
    線並未離開被告及丙○○○二人，證人甲○○之視線亦無死
    角，但證人甲○○並未看到被告出手打丙○○○，亦未看到
    被告以腳踹丙○○○，另證人甲○○到場後便出手抓住被告
    之右手，此時丙○○○方放開手未再抓被告之胸前衣服，之
    後被告即從其口袋內掏出一條金項鍊還給丙○○○等情，則
    據目擊證人甲○○於九十九年十一月三日本院審理時結證述
    在卷（詳本院卷第六四頁至第六六頁）。
３、是依上開證人丙○○○、丁○○、甲○○之證述，固可知本
    件被告於前揭時、地，搶奪丙○○○脖子上之金項鍊一條得
    手後，隨即欲騎乘上開輕型機車離去，然丙○○○見狀即拉
    住該機車並推倒被告之人車，被告起身後為脫免逮捕，遂出
    手推倒丙○○○，惟丙○○○為免其金項鍊遭被告搶走，乃
    以手拉住被告胸前衣服及安全帽扣帶，被告復當場以手欲拉
    開丙○○○雙手以逃逸，而對丙○○○施強暴行為等情。惟
    被告堅詞否認期間曾以腳踹丙○○○之胸部，辯稱：當時丙○○○一手拉其衣服，一手拉其安全帽，其身體被拉到快要
    碰到地上，當時應係丙○○○跌倒時，其不小心踼到丙○○○等語；選任辯護人則答辯稱：丙○○○供陳其倒地後，一
    手抓被告之胸前衣服，一手抓被告安全帽扣帶，如依證人丙○○○、丁○○證稱是時被告係站著，則依被告胸前衣服及
    安全帽扣帶之距離以觀，被告根本不可能以腳跟去踹丙○○○，另依證人甲○○之證述，被告當時應該係半蹲且身體部
    分趨近於丙○○○，且被告與丙○○○臉對臉，身體胸部在
    相對位置，丙○○○、丁○○應係在案發當時害怕、驚嚇之
    狀況下，誤認被告以腳踢踹丙○○○胸部；另證人甲○○在
    短短幾秒經過轉彎處後即看到案發經過，然其並未看到被告
    有以腳踢丙○○○胸部之行為等語。又依證人甲○○上開證
    述：伊聽聞鄰居喊搶劫之聲音後，於起身數秒經轉角後跑到
    案發現場，發現丙○○○躺在地上，被告站著但身體彎下接
    近丙○○○，要把丙○○○拉住被告衣服之手拉開，而丙○○○則抓住被告胸前之衣服，期間伊視線並未離開被告及丙○○○二人，伊視線亦無死角，但伊並未看到被告以腳踹丙○○○等情。準此，證人丙○○○、丁○○二人一致證稱被
    告於搶奪得手後，經丙○○○以手拉住被告胸前衣服之期間
    ，被告確有以腳踼丙○○○胸部乙節，是否屬實，誠有疑義
    。
４、另依上開證人丙○○○、丁○○之證述，丙○○○於追及搶
    奪得手之被告並遭被告推倒在地後，係以手拉住被告胸前衣
    服及安全帽扣帶，然是時被告仍然站立或站著彎腰但身體並
    未接近丙○○○，惟此情果係為真者，衡情被告於案發時所
    著之短袖圓領衫，理應會因丙○○○身體重量及拉扯之力量
    而嚴重變形或破裂損壞，然依卷附之刑案現場照片二幀（詳
    警卷第十一頁）可知，被告於案發時所著之短袖圓領衫，並
    無嚴重變形或破裂損壞之情。再佐以證人甲○○上開證稱當
    時被告身體彎下接近丙○○○，且未目擊被告有以腳踼踹丙○○○等情，堪認被告辯稱當時丙○○○一手拉其衣服，一
    手拉其安全帽，其身體被拉到快要碰到地上乙節，應堪採信
    。準此，被告當時身體既已因遭丙○○○拉住胸前衣服及安
    全帽扣帶，而彎腰向丙○○○之方向前傾，且甚為接近是時
    已倒在地上之丙○○○，依一般經驗法則以觀，被告應難施
    力以腳跟或腳盤（台語）踼踹丙○○○之胸部。又苟被告是
    時確欲以腳跟或腳盤（台語）踼踹丙○○○胸部之方式以脫
    免逮捕，且確有如證人丙○○○、丁○○所證述踼踹數下或
    四、五下者，丙○○○胸部所受之傷勢當非輕微，而應有瘀
    青、紅腫、挫傷等情，惟依卷附之財團法人嘉義基督教醫院
    九十九年八月十九日出具之診斷證明書一紙（詳臺灣臺南地
    方法院檢察署九十九年度偵字第一一六二號偵查卷第四十頁
    ），丙○○○就醫診治之病名僅為「胸痛」，實難佐證證人
    丙○○○、丁○○證述被告有以腳踼踹丙○○○胸部乙情為
    可採，證人丙○○○、丁○○應係在案發時慌亂、驚嚇，以
    及雙方互有拉扯之過程中，誤認被告不小心以腳踼及丙○○○胸部之行為係積極之攻擊行為，而為上開不利於被告之證
    言。
５、綜上，本件於案發時，因被告與丙○○○雙方拉扯，而致被
    告有不小心以腳踼及丙○○○胸部之行為，及以手欲拉開丙○○○拉住其胸前衣服等強暴行為，雖造成丙○○○「胸痛
    」之傷害，然客觀上，尚難認被告此等所為，已達使被害人
    丙○○○不能抗拒或難以抗拒程度。依上說明，自難對被告
    以準強盜罪律之。從而，被告所為，核與起訴法條所引刑法
    第三百二十九條準強盜罪構成要件不符，公訴人起訴法條，
    容有未洽，然其社會基本事實相同，爰依法變更起訴法條，
    併此敘明。
(三)、爰審酌被告有竊盜、強盜、搶奪、妨害自由、恐嚇取財等前
    科，顯見其素行不佳，其又因搶奪案件，於九十五年十月三
    十日，經臺灣南投地方法院以九十五年度訴字第六四三號判
    處應執行有期徒刑一年十月確定，嗣經臺灣南投地方法院以
    九十六年度聲減字第六八號裁定減刑後定應執行有期徒刑十
    一月確定，並於九十六年七月十六日縮短刑期執行完畢，猶
    不知悔改，又於九十六年十二月十六日為搶奪犯行（搶奪被
    害人脖子上之金項鍊），而於九十七年三月二十四日經臺灣
    高等法院臺南分院以九十七年度上訴字第二五九號判處有期
    徒刑一年十月確定，並於九十八年九月二十九日縮短刑期執
    行完畢，有上揭臺灣臺南地方法院檢察署刑案資料查註紀錄
    表、臺灣高等法院被告前案紀錄表、臺灣南投地方法院九十
    五年度訴字第六四三號刑事判決、本院九十七年度訴字第三
    一號刑事判決及臺灣高等法院臺南分院九十七年度上訴字第
    二五九號刑事判決各一份附卷可憑，猶不知悔悟而再為本件
    搶奪犯行，足見其法紀觀念甚為薄弱，且被告不思以正當方
    式賺取財物，見被害人獨處疏未防範之際，出手強搶被害人
    脖子上金項鍊之犯罪手段，且為脫免逮捕而與被害人發生肢
    體拉扯，其犯罪所生危害非輕，並兼衡其智識程度、生活狀
    況，且尚未與被害人達成和解賠償損害，暨犯罪後坦承犯行
    之態度等一切情狀，量處如主文所示之刑，以資懲儆。
據上論斷，應依刑事訴訟法第二百九十九條第一項前段、第三百
條，刑法第三百二十五條第一項、第四十七條第一項、中華民國
刑法施行法第一條之一，判決如主文。
本案經檢察官戊○○庭執行職務。
中    華    民    國    99    年    11    月    17    日
                  刑事第十四庭  審判長法  官  陳金虎
                                      法  官  孫淑玉
                                      法  官  周紹武
以上正本證明與原本無異。
如不服本判決應於收受本判決後10日內向本院提出上訴書狀，並
應敘述具體理由。如未敘述上訴理由者，應於上訴期間屆滿後20
日內向本院補提理由書狀（均須按他造當事人之人數附繕本）「
切勿逕送上級法院」。
                                      書記官  黃憶筑
中    華    民    國    99    年    11    月    17    日
附錄本案論罪科刑法條全文：
中華民國刑法第三百二十五條：
意圖為自己或第三人不法之所有，而搶奪他人之動產者，處六月
以上五年以下有期徒刑。
因而致人於死者，處無期徒刑或七年以上有期徒刑，致重傷者，
處三年以上十年以下有期徒刑。
第一項之未遂犯罰之。

司法院資訊處製作；財團法人民間司法改革基金會備份。
